【裁判字號】    99,審訴,3662
【裁判日期】    991208
【裁判案由】    違反藥事法
【裁判全文】
臺灣高雄地方法院刑事判決            99年度審訴字第3662號
公  訴  人  臺灣高雄地方法院檢察署檢察官
被      告  許梅
上列被告因違反藥事法案件，經檢察官提起公訴（99年度偵字第
23167 號），本院合議庭裁定由受命法官獨任行簡式審判程序，
判決如下：
    主  文
許梅共同犯藥事法第八十三條第一項之販賣偽藥罪，處有期徒
刑伍月；緩刑貳年，並應向公庫支付新臺幣伍萬元。扣案之咳嗽
藥粉貳拾玖罐，均沒收之。
    事實及理由
一、許梅、楊英娌（業為緩起訴處分）明知年籍姓名不詳之成
    年男子，拿至台南善化牛墟臨時市集場所販賣之咳嗽藥粉，
    係來路不明，且含有Bromisovalum、Caffeine、Chlorphen
    iramine 、Dextrome thorphan 、Prednisolone等西藥成分
    ，係未經衛生署核准製造之偽藥，許梅、楊英娌竟基於販
    賣偽藥之犯意聯絡，由許梅於98年間，在上址以每罐不詳
    之價格向該年籍姓名不詳之成年男子販入服用後，向楊英娌
    宣稱上開藥品具治療咳嗽之療效，販入後得以每罐價格新臺
    幣（下同）500 元出售予不特定之人，楊英娌因而向其訂購
    上開藥品50罐。許梅於98年3 、4 月間購買後，開車將該
    藥品載至高雄縣鳳山市○○里○○街168 號楊英娌住處，以
    每罐350 元之價格售予楊英娌，共售出50罐，得款17萬5000
    元，楊英娌於取得上開藥品後，對外聲稱上開藥品具治療咳
    嗽之效用，自98年某月間起，在高雄縣鳳山市○○里○○街
    168 號住處，以每罐500 元之價格售予何永貴及不特定之人
    。嗣經法務部調查局高雄縣調查站，於99年4 月1 日持臺灣
    高雄地方法院搜索票前往楊英娌住處搜索，當場扣得上開咳
    嗽藥粉共29罐，並循線查獲許梅，而悉上情。
二、本件被告許梅所犯係死刑、無期徒刑、最輕本刑為3 年以
    上有期徒刑以外之罪，其於準備程序中就被訴事實為有罪之
    陳述，經法官告知簡式審判程序之旨，並聽取公訴人、被告
    之意見後，本院合議庭認為適宜而裁定由受命法官獨任進行
    簡式審判程序，合先敘明。
三、訊據被告許梅於本院審理中對上揭事實坦承不諱，核與證
    人楊英娌、何永貴於警詢、偵訊中證述情節相符，並有本院
    99年度聲搜字第550 號搜索票、扣押筆錄、扣押物品目錄表
    、扣案物照片、行政院衛生署98年8 月18日藥檢參字第0980
    015658號藥物食品檢驗局檢驗報告書在卷可稽，及咳嗽藥粉
    29罐扣案為憑，足認被告之自白與事實相符，應堪採信。本
    案事證業臻明確，被告犯行堪以認定，應予依法論科。
四、查本件扣案咳嗽藥粉經檢驗後，驗出含有Bromisovalum、
    Caffeine、Chlorpheniramine、Dextromethorphan及
    Prednisolone等西藥成分，且包裝上貼印有咳嗽字樣，並無
    衛生署核准字號，而屬未經衛生署核准製造者，自應屬藥事
    法第20條所規範之「偽藥」甚明。是核被告許梅所為，係
    犯藥事法第83條第1 項之販賣偽藥罪。被告與楊英娌間，就
    上開犯行有犯意聯絡及行為分擔，應論以共同正犯。
五、爰審酌被告販賣偽藥，不僅嚴重危害社會大眾身體健康，且
    該來歷、成分均不明之偽藥為消費者服用後，造成之風險難
    以想像，被告為貪圖己利而無視此種危險性，行為誠屬不該
    ，惟念其是在本身使用後，因認效果不錯，受楊英娌之邀，
    才與楊英娌共同販賣，及其無前科紀錄，有臺灣高等法院被
    告前案紀錄表在卷可按，足見平日素行良好，且犯後已坦承
    犯行，並審酌其犯罪之動機、目的、手段、所販賣之偽藥數
    量非鉅等一切情狀，量處如主文所示之刑。復查被告未曾因
    故意犯罪而受有期徒刑以上刑之宣告，此有臺灣高等法院被
    告前案紀錄表1 份存卷可考，被告因貪圖小利，未理解其行
    為之嚴重性及後果，而犯上開犯行，且現罹患肝癌，有阮綜
    合醫療社團法人阮綜合醫院診斷證明書附卷可考，本院綜合
    上開各情後，認對其宣告之刑以暫不執行為適當，爰依刑法
    第74條第1 項第1 款規定，併予宣告緩刑2 年，並斟酌被告
    因法治觀念薄弱而觸法，為確保其能記取教訓並建立尊重法
    治之正確觀念，本院認除前開緩刑宣告外，另有課予其一定
    負擔之必要，併依刑法第74條第2 項第4 款規定命被告向公
    庫支付5 萬元，以啟自新。
六、按藥事法第79條第1 項規定：「查獲之偽藥或禁藥，沒入銷
    燬之」，上開沒入銷燬之規定，係列於藥事法第8 章「稽查
    及取締」內，而非列於第9 章之「罰則」，其性質應屬行政
    秩序罰，屬行政機關依行政程序科罰之權限，法院自不得越
    權於判決內諭知沒入銷燬；惟查獲之禁藥若未經行政機關沒
    入並銷燬，法院自應依刑法第38條規定宣告沒收之（最高法
    院92年台上字第2718號、93年台上字第738 號判決意旨參照
    ）。查本件扣案之咳嗽藥粉29罐，為共犯楊英娌所有供本案
    犯罪所用之物，且尚未經行政機關沒入銷燬，仍在臺灣高雄
    地方法院檢察署檢察官贓物庫保管中，有該署99年度檢總管
    第3039號扣押物品清單在卷可證（見偵二卷第25頁），揆諸
    前開說明，基於共犯責任共同之原則，自應依刑法第38條第
    1 項第2 款之規定，宣告沒收。
據上論斷，應依刑事訴訟法第273 條之1 第1 項、第299 條第1
項前段，藥事法第83條第1 項，刑法第11條前段、第74條第1 項
第1 款、第2 項第4 款、第38條第1 項第2 款，判決如主文。
本案經檢察官李英霆到庭執行職務。
中    華    民    國    99    年    12    月    8     日
                  刑事第十庭    法  官  王靖茹
以上正本證明與原本無異。
如不服本判決應於收受判決後10日內向本院提出上訴書狀，並應
敘述具體理由。其未敘述上訴理由者，應於上訴期間屆滿後20日
內向本院補提理由書(均須按他造當事人之人數附繕本)「切勿逕
送上級法院」。
中    華    民    國    99    年    12    月    8     日
                                書記官  楊明月
附錄本案論罪科刑法條：
〈藥事法第83條第1項〉
明知為偽藥或禁藥，而販賣、供應、調劑、運送、寄藏、牙保、
轉讓或意圖販賣而陳列者，處7年以下有期徒刑，得併科新臺幣5
百萬元以下罰金。

司法院資訊處製作；財團法人民間司法改革基金會備份。
